臺灣高等法院民事判決　　　　　　　　　 94年度上字第496號
上　訴　人　丙○○
訴訟代理人　蘇漢祥　律師
被　上訴人　乙○○
訴訟代理人　甲○○
被　上訴人　張羽鑫
　　　　　　（即張雨新）
上列當事人間返還價金等事件，上訴人對於中華民國94年4月22
日臺灣士林地方法院93年度訴字第731號第一審判決提起上訴，
，本院於94年8月23日言詞辯論終結，判決如下：
    主  文
上訴駁回。
第二審訴訟費用由上訴人負擔。
    事實及理由
一、上訴人起訴主張：上訴人於民國89年1月間以每張新台幣（
    下同）9萬元之價格， 分別向被上訴人乙○○及丁○○購買
    中華電信股份有限公司（下稱中華電信公司）認股股條（股
    票認股權）30張及15張，價金各為270萬元及135萬元，上訴
    人已依約交付價金，被上訴人乙○○乃交付訴外人林春軒（
    10張）、黃明木（10張）、陳文正（10張）之股票轉讓合約
    書等文件， 被上訴人丁○○則交付訴外人姚志銘（7張）、
    郭振斯（3張）、潘俊昌（5張）之股票認股權轉讓書等文件
    予上訴人，俟將來中華電信公司股票核發時，上訴人得以各
    該股票轉讓書及股票認股權轉讓書換取中華電信公司股票。
    嗣中華電信公司股票於同年10月27日上市，被上訴人竟未如
    數交付中華電信公司股票予上訴人，屢經催討均置之不理，
    上訴人乃於93年4月6日發函向被上訴人表示解除買賣契約，
    爰依民法第259條第1項第2款規定， 求為命(一)被上訴人乙○
    ○應給付上訴人270萬元及自89年1月6 日起算法定遲延利息
    ；(二)被上訴人丁○○應給付上訴人135萬元及自89年1月13日
    起算法定遲延利息之判決（原審判決上訴人敗訴，上訴人不
    服提起上訴），並上訴聲明：(一)原判決廢棄。(二)被上訴人乙
    ○○應給付上訴人270萬元及自89年1月6 日起至清償日止，
    按年息百分之五計算之利息。(三)被上訴人丁○○應給付上訴
    人135萬元及自89年1月13日起至清償日止，按年息百分之五
    計算之利息。
二、被上訴人乙○○則以：上訴人為證券公司營業員， 於89年1
    月間因知悉中華電信公司之未上市股票有上漲趨勢，且認股
    股條不易購得，乃委託被上訴人乙○○以期購得中華電信公
    司員工之認股股條，被上訴人乙○○依上訴人之指示，要求
    中華電信公司員工出具股票轉讓合約書等文件予上訴人，並
    代轉買賣價金予中華電信公司員工，被上訴人乙○○僅係受
    上訴人委託與中華電信公司員工訂定買賣契約，並非該買賣
    契約之當事人，上訴人向被上訴人乙○○表示解除買賣契約
    ，並請求返還買賣價金為無理由等語，資為抗辯，並答辯聲
    明：上訴駁回。
三、被上訴人丁○○則以：被上訴人丁○○係於88年12月29日受
    上訴人委託向中華電信公司員工收購認股股條，並從中收取
    佣金，股票認股權轉讓書係中華電信公司員工與上訴人所簽
    訂；上訴人為證券公司營業員，知悉買賣認股股條之風險，
    並於買受認股股條後，自行與出讓人黃明木簽訂買賣契約，
    足見被上訴人丁○○僅係受上訴人委託，並非該買賣契約之
    當事人，上訴人向被上訴人丁○○表示解除買賣契約，並請
    求返還買賣價金為無理由等語，資為抗辯，並答辯聲明：上
    訴駁回。
四、上訴人主張伊於89年1月間， 因欲購買中華電信公司股票，
    以每張9萬元之價格， 經由被上訴人乙○○及丁○○分別購
    買中華電信公司員工得認購之股票30張及15張，價金各為27
    0萬元及135萬元，伊已依約交付價金，被上訴人乙○○則交
    付林春軒（10張）、黃明木（10張）、陳文正（10張）之股
    票轉讓合約書等文件，被上訴人丁○○則交付姚志銘 （7張
    ）、郭振斯（3張）、潘俊昌（5張）之股票認股權轉讓書等
    文件予伊之事實，業據其提出匯出匯款回條、證明書、股票
    轉讓合約書、保管條、切結書、股票讓渡附帶約定書、在職
    證明書、印鑑證明、戶口名簿、股票認股權轉讓書及本票為
    證（原審卷12-75頁）， 且為被上訴人所不爭執，自堪信為
    真實。
五、上訴人另主張被上訴人為上開買賣契約之出賣人，被上訴人
    於中華電信公司股票上市後，未依約交付各該股票予伊，伊
    已於93年4月6日發函向被上訴人表示解除買賣契約，被上訴
    人應返還買賣價金云云，則為被上訴人所否認，並以前開情
    詞置辯，經查：
  (一)依被上訴人乙○○交付予上訴人之林春軒、黃明木、陳文正
    之股票轉讓合約書第1條記載， 該合約書之買賣標的乃為中
    華電信公司員工得向該公司承購之股票， 並於第2條約定：
    「乙方（指林春軒、黃明木、陳文正）提供身分證、戶口名
    簿、員工識別證影本及在職證明書正本確認為中華電信在職
    員工，並於中華電信股份有限公司開始發放員工可分配之股
    票時，負責自行繳納股款，並自股票發放（即乙方取得股票
    ）作業日起算7 日內將取得之股票蓋妥印章等過戶資料交予
    甲方（指上訴人）」等語， 及於第4條約定：「乙方確認已
    收受購買股票之金額無誤（不另立收據）並承諾時需無條件
    配合股票轉讓過戶予甲方，若有違反，乙方需賠償甲方一切
    損失，包括甲方所支付申購之股款、與本申案有關之費用每
    張（壹仟股）應以新台幣壹拾伍萬元整為賠償金額」等語（
    原審卷15、24、35頁），上訴人亦不否認被上訴人乙○○交
    付之股票轉讓合約書原立合約書人（甲方）姓名部分係屬空
    白，且自林春軒、黃明木、陳文正簽署後，已經輾轉讓受多
    人之事實（原審卷133頁）， 足見上訴人於簽訂各該股票轉
    讓合約書時已知悉出賣人係中華電信公司員工，且出賣人早
    已於該股票轉讓合約書簽名，而與出賣人直接簽約之買受人
    於簽約時已給付買賣價金；另出賣人就買受人事後會將其對
    出賣人就系爭合約書之權利（交付股票及協助過戶），依債
    權讓與之方式繼續轉讓與後手，亦知情容認。
  (二)又依被上訴人丁○○交付予上訴人之姚志銘、郭振斯、潘俊
    昌之股票認股權轉讓書記載，其買賣標的同為中華電信公司
    員工得向該公司承購之股票，並於第4條及第5條約定，由出
    讓人開立與轉讓股票價金同額之本票交見證律師收執，以作
    為相對之擔保，本票須連同該轉讓書始生效力，及見證律師
    應於接獲受讓人通知取得該轉讓書所標的股票之日起算，3
    日內將上開本票退還出讓人等語（原審卷44-46、56-59、68
    -71）， 是出讓人即中華電信公司員工簽發與價金同額之本
    票為擔保，應係確認直接受讓人已給付買賣價金，且參諸該
    股票認股權轉讓書就受讓人之定義為持有本股票認股權轉讓
    書者，可見出讓人即中華電信公司員工亦知悉其直接受讓人
    事後會依債權讓與之方式，將對其就該股票認股權轉讓書所
    生之債權繼續轉讓與後手。
  (三)又查被上訴人自始並未持有上開股票轉讓合約書及股票認股
    權轉讓書而享有對中華電信公司員工之債權，而係因上訴人
    欲收購中華電信公司員工之認股股條，乃委由當時擔任證券
    公司營業員之被上訴人，代為向其等熟識之同業詢問等情，
    為上訴人所自承，且被上訴人辯稱上開股票轉讓合約書及股
    票認股權轉讓書係伊等直接向訴外人張裕杰及透過訴外人林
    子欣向訴外人陳佩瑩詢問後買得等語，亦經訴外人張裕杰、
    陳佩瑩於臺灣臺北地方法院檢察署92年度偵字第8063號違反
    證券交易法案件偵查中供述明確（上開偵查卷10-15、112頁
    ），被上訴人既係因上訴人欲收購中華電信公司員工之認股
    股條而代為向同業探詢，並於詢得出讓對象時，直接代為處
    理價款及債權讓與相關文件之交付，故被上訴人與上訴人前
    手洽商之行為，並非因己身欲受讓該債權，純係因受上訴人
    委託所為，被上訴人主觀上並無取得基於該股票轉讓合約書
    及股票認股權轉讓書所生之債權，再自為交易主體將之轉讓
    於上訴人之意，且其行為亦僅依雙方同意之價格，通知上訴
    人匯款，扣除價差作為佣金後，將價金逕行轉交出賣人，並
    將取得之文件交付上訴人，被上訴人亦無以自己名義受讓取
    得該債權之外觀，況上訴人亦不否認被上訴人均係先詢得出
    讓人及確認價格後，始通知伊匯款，嗣再將上開股票轉讓合
    約書及股票認股權轉讓書交付伊，上訴人既知悉被上訴人所
    交付之文件均為中華電信公司員工所簽具，且兩造間就此交
    易亦未另有權利義務之約定，是被上訴人辯稱伊等僅係受上
    訴人委託收購中華電信公司員工之認股股條，並非該買賣契
    約之當事人等語，應屬可採；上訴人主張被上訴人為該買賣
    契約之當事人云云，委無足採。
  (四)被上訴人既係受上訴人之委託而收購中華電信公司員工之認
    股股條，且被上訴人於收購後所交付上訴人之上開股票轉讓
    合約書及股票認股權轉讓書等文件均為真正，為兩造所不爭
    執，則被上訴人並無給付不能情事。上訴人雖主張伊另案訴
    請郭振斯、姚志銘、潘俊昌給付違約金事件遭敗訴判決確定
    （臺灣臺北地方法院92年度訴字第20號、本院92年度上字第
    583號）， 被上訴人已給付不能云云，惟查上訴人於該事件
    敗訴之理由並非因債務人即姚志銘等人給付不能，而係因上
    訴人為債權讓與通知時，姚志銘等人存有得以對抗上訴人前
    手之事由所致，有上開民事判決書可參（原審卷165-179 頁
    ），亦難執此認定被上訴人有給付不能情事。是上訴人主張
    兩造間為買賣關係，因被上訴人給付不能，伊於93年4月6日
    解除該買賣契約云云，於法不合。
六、綜上所述，上訴人主張依買賣及給付不能之法律關係解除買
    賣契約既不合法，則上訴人依民法第259條第1項第2 款規定
    ，請求被上訴人乙○○給付270萬元及自89年1月6 日起算法
    定遲延利息，及請求被上訴人丁○○給付135萬元及自89年1
    月13日起算法定遲延利息，均屬不應准許。從而，原審所為
    上訴人敗訴之判決，核無違誤。上訴論旨指摘原判決不當，
    求予廢棄改判，為無理由，應予駁回。
七、兩造其餘之攻擊或防禦方法及未經援用之證據，經本院斟酌
    後，認為均不足以影響本判決之結果，自無逐一詳予論駁之
    必要，併此敘明。
八、據上論結，本件上訴為無理由，依民事訴訟法第449條第1項
    、第78條，判決如主文。
中　　華　　民　　國　　94　　年　　9　　 月　　6 　　日
                  民事第十四庭審判長法  官　劉靜嫻
                                    法  官　李錦美
                                    法  官　陳駿璧
正本係照原本作成。
如不服本判決，應於收受送達後20日內向本院提出上訴書狀，其
未表明上訴理由者，應於提出上訴後20日內向本院補提理由書狀
（均須按他造當事人之人數附繕本）上訴時應提出委任律師或具
有律師資格之人之委任狀；委任有律師資格者，另應附具律師資
格證書及釋明委任人與受任人有 民事訴訟法第466條之1第1項但
書或第2項（詳附註）所定關係之釋明文書影本。
中　　華　　民　　國　　94　　年　　9 　　月　　7 　　日
　　　　　　　　　　　　　　　　　　書記官　黃　愛
附註：
民事訴訟法第466條之1（第1項、第2項）：
對於第二審判決上訴，上訴人應委任律師為訴訟代理人。但上訴
人或其他法定代理人具有律師資格者，不在此限。
上訴人之配偶、三親等內之血親、二親等內之姻親，或上訴人為
法人、中央或地方機關時，其所屬專任人員具有律師資格並經法
院認為適當者，亦得為第三審訴訟代理人。
